# 同比增资与股份支付认定请教

提问人：freejacket 时间：2022-04-12 21:26:07
陈老师：
目前一客户半年前向当地财政科技股权投资公司以每股 5 元定增 1500 万股，注册资本从 8500 万增至 1 亿，按投资协议等内容大概应认定为按明股实债处理。 2022 年初已办理汇款和工商增资更变备案。现在公司准备与该投资公司协商提前按原价赎回股份，注册资本和实收资本不变，后续半年内可能有另外多位真实投资者增资入股或大股东直接转让其股份。
现有两个疑惑：
第一、如果大股东（在公司任职）按原价全部受让赎回的股份，按首发业务若干问答第 26 条这里跟非同比例增资一样，应对大股东非按原持股比例新增股份和价差作股份支付处理（公允价值此时假设为 8 元，价差 3 元），不知理解套得对不对？
第二、如果公司全体股东（含员工股东）同比例认购赎回的股份，这样的话按 26 条此时应该不用作股份支付，如果半年内有外部投资者以 20 元/股入股，那么原股东上次按 5 元/股受让的股份与近期外部投资者 20 元/股的价差是否还要作股份支付处理？

回答人：chenyiwei
建议首先了解：“按投资协议等内容大概应认定为按明股实债处理”是否一开始就是如此？后续的股份赎回是否系基于原先的协议约定？
另外，在赎回股份后，各股东的股权占比，与原先注册资本为 8500 万元时相比，是否发生变化？
对你的问题 1 ，基本赞同你的理解；问题 2 ，如果明股实债的认定属实，则原股东上次按 5 元/股受让的股份与近期外部投资者 20 元/股的价差无需按股份支付处理。

提问人：freejacket 时间：2022-04-27 09:34:38
陈老师：
关于“按投资协议等内容大概应认定为按明股实债处理”是否一开始就是如此？后续的股份赎回是否系基于原先的协议约定？
我们理解一开始就是这样的，请陈老师帮忙看看我们的判断是否有误：“投资协议约定该财政资金通过某国有股权投资公司（甲方）实施，投资期限为 5 年，投资款约定用于购买公司（乙方）
新增生产线设备，不得用于非经营性支出、偿还股东债务、购买非保本理财等投资，若被投资公司违反约定则有权要求大股东（丙方）回购股份并支付违约使用资金的30%违约金。
一、退出方案：
1 、各方同意，在出现以下情形之一时，甲方可通过丙方受让甲方持有的股权方式实现退出：
（ 1 ）合同约定的甲方投资期限到期；
（ 2 ）乙方发生风险，甲方决定提前退出的；
（ 3 ）省政府调整相关股权投资管理政策、或者甲方发生重大变化等、按照省省 财 政政 厅 或或省科技厅要求双限予以退出的；
（ 4 ）本合同约定的投资退出条件实现以及其他回购事项。
二、在投资期限内乙方成功实现上市或被并购，甲方有权选投以下任一种方式退出：a.股权转让退出；b.在资本市场实现退出；c.企业被并购实现退出。
三、如果甲方选择丙方受让甲方持有标的公司股权退出，则丙方应当按照以下方式支付股权转让价款：
总价款=甲方投资价款（ _1_ 5%*n) ， n为投资年数。
无论甲方以何种方式退出，若甲方实际收到的价款低于按照上述公式计算的价款的，差额部分由丙方以现金方式进行补足。
四、丙方权利
经省省 财 政政 厅、省科技厅、甲方同意，丙方可提前回购甲方所持乙方股权，提前回购优惠措施按照有关文件执行。（提前退出时间达 2 年（含）的，可让渡所有财政资金投资收益）。”
关于“后续赎回是否基于原先约定”，如果是大股东（丙方）赎回是基于协议约定；如果是各股东同比例赎回则不是，同比例赎回各股东占比与原先 8500 万没有变化。
请问陈老师， 1 、如上述合同只约定了大股东赎回，如果现在各股东的同比例赎回不是基于原协议的条款，按 26 条赎回时我理解仍应不需作股份支付处理，但不太确定如果这种情况下原第 2 问后续外部投资者 20 元/股的价差是否需按股份支付处理？ 2 、如果大股东按协议规定自已全部赎回 1500 万股，赎回时是否仍需按 26 条非同比例增加作股份支付处理？

回答人：chenyiwei
1 、股东赎回明股实债投资不涉及股份支付，因为站在股东角度，这一开始就是负债而不是权益，这只是对原有负债的偿还。 2 、大股东全部赎回而不是全体股东按比例赎回的，需考虑大股东低价获得的额外比例构成股份支付。